【裁判字號】    95,訴,1082
【裁判日期】    951128
【裁判案由】    確認公法上法律關係成立（不成立）
【裁判全文】
臺北高等行政法院裁定
                                     95年度訴字第01082號
原      告  甲○○
訴訟代理人  乙○○兼送達代收.
被      告  臺北縣政府
代  表  人  丙○○縣長）住同.
上列當事人間因確認公法上法律關係成立（不成立）事件，提起
行政訴訟並為訴之追加。本院裁定如下︰
    主  文
原告之訴及追加之訴均駁回。
訴訟費用由原告負擔。
    理  由
一、按原告之訴，有起訴不備其他要件，而不能補正者，行政法
    院應以裁定駁回原告之訴，行政訴訟法第107 條第1 項第10
    款後段定有明文。又確認公法上法律關係成立或不成立之訴
    訟，非原告有即受確認判決之法律上利益者，不得提起之。
    同法第6 條第1 項中段亦規定明確。而所謂法律關係乃指特
    定生活事實之存在，因法規之規範效果，在兩個以上權利主
    體間所產生之權利義務關係，或產生人對權利客體間之利用
    關係而言。職是，非法律關係提起確認公法上法律關係成立
    或不成立之訴訟，即為不備該確認訴訟之要件，行政法院應
    依行政訴訟法第107 條第1 項後段規定，駁回其訴，合先敘
    明。
二、原告起訴意旨略以：原告坐落台北縣林口鄉○○○路○ 段20
    巷25弄59號7 、8 樓房屋，經被告於民國（下同）93年5 月
    20日核發93林使字第208 號使用執照（下稱系爭執照），系
    爭執照捌層戊梯圖面記載有「梯廳」一處（下稱系爭空間）
    ，被告禁止原告在系爭空間使用收益。內政部85年9 月14日
    台內營字第8584874 號函文第3 項明示: 「三、本編第162
    條所謂『梯廳』，係指各樓層昇降機口與樓梯梯級終端相互
    間或昇降機口、樓梯梯級終端至專有部分或至避難層共同出
    入口間，供共同使用之等候、通行空間，且任一方向之淨尺
    寸大於2 公尺部分。」建築技術規則建築設計施工編第107
    條第1 項第1 款第1 目：「一、機間：（一）除避難層、集
    合住宅採取複層式構造者其無出入口之樓層及整層非供居室
    使用之樓層外，應能連通每一樓層之任何部分。」觀系爭執
    照捌層平面圖戊梯，系爭空間不連接升降機口與樓梯梯級終
    端，亦未自昇降機口、樓梯梯級終端連接至專有部分或避難
    層共同出入口，也非供等候、通行之用，其用途即非「梯廳
    」。系爭執照平面圖將系爭空間登記為「梯廳」，已違背內
    政部解釋，則該梯廳法律關係不成立。況且「集合住宅採取
    複層式構造者其無出入口之樓層」已被法律明文排除於機間
    「應以梯廳或它法連通至其它部分者」之外，系爭執照捌層
    戊梯顯然不需梯廳。原告與系爭空間、及被告與原告之間的
    權利義務關係是法律關係中之「獨立部分」，自得為確認訴
    訟之對象。爰依行政訴訟法第6 條第1 項規定請求確認被告
    93年5 月20日核發93林使字第208 號使用執照捌層戊梯梯廳
    法律關係不成立，確認被告93年5 月20日核發93林使字第20
    8 號使用執照捌層戊梯梯廳為機械房等語。
三、經查，被告93年5月20日核發93林使字第208號使用執照捌層
    戊梯梯廳是否為機械房並非特定生活事實之存在，因法規之
    規範效果，在兩造間所產生之權利義務關係，或產生人對權
    利客體間之利用關係，揆諸前揭說明，即非法律關係，自不
    得以其成立與否為確認訴訟標的，故原告之訴，為不合法，
    應予駁回。至原告追加請求確認被告93年5 月20日核發93林
    使字第208 號使用執照捌層戊梯梯廳為昇降機口及得設專有
    部分出入口等備位之訴部分，係以本訴為據，原告本訴既經
    本院認不合法予以駁回，其追加之訴即失所附麗，應併予駁
    回。
四、綜上所述，本件原告之訴為不合法，爰依行政訴訟法第 107
    條第1 項第10款、第104 條、民事訴訟法第95條、第78條，
    裁定如主文。
中    華    民    國    95    年     11    月   28     日
                        第一庭審判長  法  官  王立杰
                                      法  官  周玫芳
                                      法  官  劉錫賢
上為正本係照原本作成。
如不服本裁定，應於送達後10日內向本院提出抗告狀（須按他造
人數附繕本）。
中    華    民    國    95    年     11    月   28     日
                                      書記官  劉道文


司法院資訊處製作；財團法人民間司法改革基金會備份。
